【裁判字號】    99,交抗,1773
【裁判日期】    990913
【裁判案由】    違反道路交通管理處罰條例
【裁判全文】
臺灣高等法院交通事件裁定            99年度交抗字第1773號
抗  告  人
即受處分人  甲○○
上列抗告人因違反道路交通管理處罰條例案件，不服臺灣桃園地
方法院，中華民國99年7月26日所為裁定（99年度交聲更字第72
號），提起抗告，本院裁定如下：
    主  文
抗告駁回。
    理  由
一、原處分機關（交通部公路總局新竹區監理所中壢監理站）處
    分意旨略以：抗告人即受處分人（下稱受處分人）甲○○駕
    駛車牌號碼602-ZA號職業聯結車，分別於(1)民國98年5月14
    日下午11時許，行經桃園縣龜山鄉○○○路，因有「行駛禁
    行路段」之違規行為；(2)同年8月26日中午12時26分許，行
    經基隆市○○路○段277號前，因有「闖紅燈」之違規行為
    ；(3)同年8月27日下午3時38分許，行經臺北市○○○路，因
    有「不遵守公路或警察機關依第五條所發布之命令」之違規
    行為；(4)同年10月15日上午5時25分許，行經桃園縣觀音鄉
    台15線、仁愛路口，因有「未依規定號誌行駛」等違規行為
    ，為警當場攔檢而分別掣單舉發，且於6個月內違規記點共
    達6點以上，爰依道路交通管理處罰條例第63條第3項、第24
    條第1項第5款（裁決書漏載第1項第5款）之規定，於98年10
    月26 日裁處受處分人吊扣駕駛執照1個月及接受道路交通安
    全講習，並記載受處分人逾期不繳送駕駛執照之效果。詎受
    處分人仍未依規定於期限內繳送駕駛執照，該站乃依道路交
    通管理處罰條例第65條第1項第2款後段（裁決書漏載第1項
    第2款後段）、第67條第3項（裁決書漏載第3項）之規定，
    於98年12月11日逕行吊銷受處分人駕駛執照並註銷駕照、自
    是日起一年內不得重新考照。
二、原裁定意旨：原處分機關上開所為之裁決書業經合法送達，
    受處分人遲誤異議之20日法定期間，其聲明異議不合法律上
    之程式，且無從補正，裁定駁回受處分人之異議等語。
三、抗告意旨略以：本件監理作業多有疏失，受處分人因實際上
    未居住於戶籍地，致未能收到本件交通事件裁決書，因而逾
    期繳送駕照吊扣，以致遭處分機關改處吊銷並逕行註銷駕照
    之處分。鈞院曾撤銷原裁定，惟結果仍讓受處分人空歡喜一
    場，請鈞院裁示撤銷原註銷駕照之處分云云。
四、按逕行舉發送達，於應受送達人之住居所、事務所或營業所
    為之；於應送達處所不獲會晤應受送達人時，得將文書付與
    有辨別事理能力之同居人、受僱人或應送達處所之接收郵件
    人員，送達，不能依前二條規定為之者，得將文書寄存送達
    地之地方自治或警察機關，並作送達通知書兩份，一份黏貼
    於應受送達人住居所、事務所、營業所或其就業處所門首，
    另一份交由鄰居轉交或置於該送達處所信箱或其他適當位置
    ，以為送達，前項情形，由郵政機關為送達者，得將文書寄
    存於送達地之郵政機關，寄存機關自收受寄存文書之日起，
    應保存三個月，行政程序法第72條第1項、第73條第1項、第
    74條分別定有明文。是縱不獲會晤應受送達人，如裁決書符
    合上述規定完成寄存送達，亦屬合法送達。查本件原處分機
    關將上開裁決書送交郵政機關以掛號郵寄方式，投遞至桃園
    縣觀音鄉○○村○○路○段255號為送達時，因在送達處所未
    獲會晤應受送達人即受處分人本人，亦無受領文書之同居人
    、受僱人，或接收郵件人員，遂於98年11月4日將裁決書寄
    存於草漯郵局，並作送達通知書2份，1份黏貼於受處分人住
    所門首，另1份置於送達處所信箱或適當位置，以為送達，
    此有交通部公路總局新竹區監理所中壢監壢站送達證書影本
    1紙在卷足憑（原審交聲卷第7頁）。又受處分人自85年7月
    9日起即將戶籍地址遷移至與其汽車駕駛執照所載之駕駛人
    地址相同之桃園縣觀音鄉○○村○○路○段255號，有受處分
    人個人基本資料查詢結果、遷徙紀錄資料查詢結果及證號查
    詢汽車駕駛人資料在卷可稽（原審交聲卷第15至17頁）。而
    依卷附之送達證書所載，上開裁決書係送達於受處分人前揭
    戶籍地址，因未獲會晤受處分人本人，亦無受領文書之同居
    人、受僱人，或接收郵件人員，而寄存於上開送達地之郵政
    機關（即草漯郵局），依前揭說明，自屬合法送達於受處分
    人。而受處分人迄未提出相關資料以佐證其無以上開戶籍登
    記地址為住居所之意，是其辯稱：伊實際上未居住於戶籍地
    云云，已難憑信。況縱若屬實，受處分人既指定該址為戶籍
    地址，又明知伊未居住於該地，不僅於當場收受舉發違反道
    路交通管理事件通知單時，告知掣單之警員有關其實際住居
    處所，亦未因已知有交通違規情事，而留意違規裁決結果，
    或交代住居於上開戶籍地址之親友注意其相關文書之送達，
    致未能收受本件裁決書，自難課以行政機關訪查其實際居所
    何在之責，則受處分人顯有過失而應承擔本人未能親自收受
    上開裁決書之不利益，處分機關依法向受處分人之設籍地送
    達，並無不當之事由，自已發生合法送達之效力。
五、綜上所述，原處分機關之上開裁決書，既已於送達日即98年
    11月4日發生送達之效力，是原處分人聲明異議之期間，即
    應自送達之翌日即98年11月5日起算，然其遲至99年2月1日
    始向原處分機關提起本件聲明異議，有新竹區監理所交通違
    規案件陳述單收狀章戳上之日期可佐（受處分人係於99年2
    月1日即向原處分機關表示就本件之處分不服，而此已在原
    處分機關作成裁決之後，是參酌道路交通管理處罰條例第8
    條第2項、第9條第1項之規定，縱異議人該日未於書狀上表
    示係為「聲明異議」，而係以「陳述單」之名義為之，仍應
    認其在該日即已依法向原處分機關聲明異議），顯已逾20日
    之法定期間，其聲明異議不合法律上之程式，且無從補正。
    從而，原審以受處分人之異議因已逾法定期間，為不合法，
    而駁回受處分人之異議，經核並無不當。受處分人猶執前詞
    指摘原裁定為不當，為無理由，應予駁回。
據上論結，應依道路交通案件處理辦法第26條，刑事訴訟法第41
2條，裁定如主文。
中    華    民    國    99    年    9     月    13    日
                  刑事第二十一庭審判長法  官  蔡聰明
                                      法  官  趙文
                                      法  官  楊力進
以上正本證明與原本無異。
不得再抗告。
                                      書記官  彭威翔
中    華    民    國    99    年    9     月    13    日

司法院資訊處製作；財團法人民間司法改革基金會備份。
